最高法院刑事判決　　　　　　　　　　　　　　　八十八年度台上字第五六六五號
　　上　訴　人　甲○○
右上訴人因貪污案件，不服台灣高等法院台中分院中華民國八十八年七月二十日第二
審判決（八十八年度上訴字第一二九一號，起訴案號：台灣苗栗地方法院檢察署八十
七年度偵字第四六七○號），提起上訴，本院判決如左：
    主  文
上訴駁回。
    理  由
按刑事訴訟法第三百七十七條規定：上訴於第三審法院，非以判決違背法令為理由，
不得為之。是提起第三審上訴，應以原判決違背法令為理由，係屬法定要件。且必須
依據卷內資料為具體之指摘，並足據以辨認原判決已具備違背法令之形式，始屬相當
。本件原判決撤銷第一審科刑判決，改判依牽連犯關係，從一重論處上訴人甲○○受
公務機關委託承辦公務之人，連續侵占公有財物罪刑。已詳所憑證據及認定理由。
對於上訴人所辯其非受公務機關委託承辦公務之人云云。何以不可採信，並依據卷內
證據資料，詳加指駁、說明。從形式上觀察，原判決並無違背法令之情形存在。上訴
意旨置原判決上開明確論斷於不顧，仍執其在原審所辯陳詞，否認其係受公務機關委
託承辦公務之人，以其係與苗栗縣竹南信用合作社頭份分社間存有私法僱傭關係，基
於信用合作社僱用人之指示，而經手稅款之收取，所犯充其量係刑法上業務侵占之範
疇。況上訴人將所經手之稅款予以抑留，目的係因簽賭六合彩須以資金為一時週轉之
用，而非永久私吞入己，於總社發覺前即主動歸墊所挪用稅款中之新台幣六十七萬七
千四百八十四元，上訴人並無不法所有意思，縱所為誠屬不該，亦僅成立背信罪，尚
難認有侵占公有財物罪問題，原判決不無適用法則不當、判決不載理由及所載理由矛
盾之違法云云。查台灣銀行苗栗分行受中央銀行委託代理國庫苗栗支庫及苗栗縣政府
委託代理苗栗縣縣庫，代收苗栗縣各項稅款；台灣銀行苗栗分行再委託苗栗縣竹南信
用合作社代理國庫苗栗支庫及苗栗縣縣庫，代收該社所在地苗栗縣內各項稅款，該稅
款自屬公有財物。該信用合作社雖為私法人，上訴人受僱為職員，然該信用合作社係
受台灣銀行苗栗分行公務上委託代收公有財物，即屬受委託承辦公務，上訴人為該信
用合作社頭份分社之職員，承辦是項事務，依修正前貪污治罪條例第二條後段規定，
即屬受公務機關委託承辦公務之人，原判決適用修正前貪污治罪條例論處上訴人受公
務機關委託承辦公務之人，連續侵占公有財物罪刑，自無判決適用法則不當、不載理
由及所載理由矛盾之違法可言。泛詞指摘，殊非適法之第三審上訴理由。綜上說明，
應認其上訴為違背法律上之程式，予以駁回。
據上論結，應依刑事訴訟法第三百九十五條前段，判決如主文。
中      華      民      國    八十八    年      十      月      七      日
                              最高法院刑事第三庭
                                  審判長法官  陳  錫  奎
                                        法官  洪  清  江
                                        法官  吳  昆  仁
                                        法官  李  伯  道
                                        法官  高  金  枝
      右正本證明與原本無異
                                              書  記  官
中      華      民      國    八十八    年      十      月     十二     日
